【裁判字號】    90,訴,416
【裁判日期】    900823
【裁判案由】    遷讓房屋
【裁判全文】
臺灣桃園地方法院民事判決  九十年度訴字第四一六號
    原      告  乙○○
                李靜怡
    法定代理人  丙○○
    被      告  甲○○
右當事人間請求遷讓房屋事件，本院判決如左：
    主      文
被告高洲股份有限公司應將門牌號碼桃園縣新屋鄉望間村十三鄰十五間十五號之房屋
騰空遷讓返還原告。
被告應連帶給付原告新臺幣柒拾伍萬元，及自民國九十年一月一日起至清償日止，按
年息百分之五計算之利息。
被告應連帶給付原告自民國九十年一月一日起至交還前開房屋之日止，按月以新臺幣
壹拾貳萬伍仟元計算之損害金。
原告其餘之訴駁回。
訴訟費用由被告連帶負擔七分之六；餘由原告負擔。
本判決原告勝訴部分於原告以新臺幣玖拾伍萬元供擔保後得假執行。
原告其餘假執行之聲請駁回。
    事      實
甲、原告方面：
  一、聲明：
  （一）、被告高洲股份有限公司（下稱高洲公司）應將門牌號碼桃園縣新屋鄉望間
          村十三鄰十五間十五號之房屋（下稱系爭房屋）騰空遷讓返還原告。
  （二）、被告應連帶給付原告新臺幣（下同）一百二十五萬元，及自民國九十年一
          月一日起至清償日止，按年息百分之五計算之利息。
  （三）、被告應連帶給付原告自九十年一月一日起至交還前開房屋之日止，按月以
          十二萬五千元計算之損害金。
  （四）、願供擔保請准宣告假執行。
  二、陳述：
  （一）、被告高洲公司於八十七年八月間以被告甲○○為連帶保證人，向原告承租
          原告所有之系爭房屋，租賃期間自八十七年九月一日起至九十二年八月三
          十一日止，租金每月十二萬五千元，於每月一日給付。詎被告高洲公司於
          租得系爭房屋後，因經營不善，以致常有給付租金遲誤之情事，是原告先
          於八十九年十月十三日以台北榮星郵局第九七一號存證信函催告被告高洲
          公司，要求其於函到後十日內將所積欠八個月之租金，共一百萬元給付原
          告，否則於十日期限屆滿時即終止雙方之租賃契約，然被告未有回應，原
          告復於八十九年十二月二十日再次發函，向其表示終止系爭房屋租約之意
          思，要求被告高洲公司遷讓房屋，但其仍置之不理。
  （二）、本件被告高洲公司對於八十八年九月、十月及八十九年五月以後迄今之租
          金均未給付原告，共積欠十個月之租金合計一百二十五萬元，扣除押租金
          五十萬元，積欠租金額已達二個月以上，合於終止契約之要件，是本件租
          賃契約於原告發函向被告為終止租賃契約之意思表示後，已於八十九年十
          二月底終止。依據租賃物返還請求權，被告高洲公司應將系爭房屋騰空遷
          讓返還原告；依據原租賃契約，被告高洲公司應將積欠原告十個月租金一
          百二十五萬元償還原告；而被告高洲公司迄今仍無權占有原告之系爭房屋
          ，其可獲得相當於租金之不當得利，此不當得利應返還原告；被告甲○○
          為連帶保證人，於被告高洲公司不履行債務時，應負履行責任，故爰依租
          賃、不當得利及連帶保證之法律關係，提起本件訴訟，請求判如原告訴之
          聲明。
  三、證據：提出房屋租賃契約書一份、建築改良物所有權狀三紙、房屋稅繳款書一
      份、存證信函及其回執二份（均為影本）。
乙、被告方面：
壹、被告高洲公司：
  一、聲明：原告之訴及假執行之聲請均駁回。
  二、陳述：
  （一）、本件租賃契約租期為五年，故契約尚未終止。
  （二）、對欠繳租金之事實並不爭執，但現因經濟不景氣，無能力還錢。
  （三）、原告請求之金額應扣除簽約時給付原告之五十萬元保證金。
貳、被告甲○○未於言詞辯論期日到場，據其前曾為之聲明及陳述稱：
  一、聲明：原告之訴及假執行之聲請均駁回。
  二、陳述：契約確實經本人親自簽名，但我沒有參加公司之經營，不應將我列為被
      告。
    理      由
一、被告甲○○經合法通知，未於言詞辯論期日到場，核無民事訴訟法第三百八十六
    條各款所列情形，爰依原告之聲請由其一造辯論而為判決。
二、原告主張被告高洲公司於八十七年八月間以被告甲○○為連帶保證人，向原告承
    租原告所有之系爭房屋，租賃期間自八十七年九月一日起至九十二年八月三十一
    日止，租金每月十二萬五千元，應於每月一日給付，嗣因被告高洲公司積欠原告
    租金，經定期催告仍不於期限內繳納，原告復於八十九年十二月二十日再次發函
    向被告高洲公司表示終止系爭房屋租約之意思，而至原告發函時止，被告高洲公
    司共積欠原告十個月之租金合計一百二十五萬元，扣除押租金五十萬元，尚積欠
    租金七十五萬元等情，為兩造所不爭，並有原告提出之房屋租賃契約書一份、建
    築改良物所有權狀三紙、房屋稅繳款書一份、存證信函及其回執二份（均為影本
    ），堪信原告上開主張為真實。
三、按承租人租金支付有遲延者，出租人得定相當期限，催告承租人支付租金，如承
    租人於其期限內不為支付，出租人得終止契約。租賃物為房屋者，遲付租金之總
    額，非達二個月之租額，不得依前項之規定，終止契約。其租金約定於每期開始
    時支付者，並應於遲延給付逾二個月時，始得終止契約。出租人非因承租人積欠
    租金額，除以擔保金抵償外，達二個月以上時，不得收回房屋。民法第四百四十
    條第一、二項及土地法第一百條第三款分別定有明文。本件被告高洲公司既積欠
    原告十個月租金合計一百二十五萬元，扣除保證金（即押租金）五十萬元，尚欠
    七十五萬元，顯逾二個月之租額；而原告經定相當期限催告被告支付租金不獲清
    償，已於八十九年十二月二十日以存證信函通知被告終止本件租約一節已如前述
    ，是原告主張本件租約已合法終止即堪採信。
四、按承租人於租賃關係終止後應返還租賃物，民法第四百五十五條定有明文，兩造
    就系爭房屋之租賃契約既已終止，則原告依租賃關係請求承租人即被告將系爭房
    屋騰空遷讓返還原告，自屬有據；而承租人依據租賃契約，有支付租金之義務，
    原告依租金請求權請求被告返還積欠之租金一百二十五萬元，亦屬正當，惟因本
    件兩造簽訂租賃契約時，被告有給付原告押租金五十萬元，而押租金之主要目的
    在於擔保承租人履行租賃債務，故租賃關係消滅後，承租人如有欠租或其他債務
    不履行時，其所交付之押租金，發生當然抵充之效力，是原告此部分之請求應就
    五十萬元押租金部分先予抵充；再按無法律上之原因，而受利益，致他人受損害
    者，應返還其利益，為民法第一百七十九條所明定，被告高洲公司於八十九年十
    二月底租賃契約終止後，仍占用系爭房屋使用，被告自受有相當於租金之占有使
    用利益，是原告此部分之請求亦屬有據；另按稱保證者，謂當事人約定，一方於
    他方之債務人不履行債務時，由其代負履行責任之契約，民法第七百三十九條定
    有明文，本件被告甲○○既於租賃契約簽名擔任連帶保證人，自應依法負保證之
    責。從而，原告依租賃物返還請求權，請求被告高洲公司騰空遷讓返還系爭房屋
    ；依租金請求權及連帶保證之法律關係，請求被告連帶給付原告七十五萬元及自
    九十年一月一日起至清償日止，按年息百分之五計算之利息；依不當得利及連帶
    保證之法律關係請求被告連帶給付原告自九十年一月一日起至交還系爭房屋之日
    止，按月以十二萬五千元計算之損害金，為有理由，應予准許，逾此部分之請求
    為無理由，應予駁回。
五、原告陳明願供擔保，聲請宣告假執行，就其勝訴部分，經核無不合，爰酌定相當
    擔保金額准許之；至原告敗訴部分，其假執行之聲請，已失所附麗，應予駁回。
六、本件判決事證已臻明確，兩造其餘攻擊防禦方法及舉證，經本院審酌後，核與判
    決結果無影響，爰不另一一論述，附此敘明。
七、據上論結，本件原告之訴一部有理由、一部無理由，依民事訴訟法第三百八十五
    條第一項前段、第七十九條但書、第八十五條第二項、第三百九十條第二項，判
    決如主文。
中      華      民      國    九十      年      八      月    二十三    日
                                臺灣桃園地方法院民事第一庭
~B審判長法  官  陳世宗
~B      法  官  張益銘
~B      法  官  許炎灶
右為正本係照原本作成
如對本判決上訴，須於判決送達後廿日內向本院提出上訴狀
中      華      民      國    九十      年      八      月    二十三    日
~B  法院書記官  蘇  萱


司法院資訊處製作；財團法人民間司法改革基金會備份。
